# 买卖专利认证权的账务处理

提问人：jackiechen8623 时间：2017-09-12 16:34:46
背景： 1 、被审计单位从事专利权的贸易业务，其通过购买专利认证许可权后向需求单位卖出，从中赚取差价； 2 、被审计单位购买的专利认证权，因其只是从事买卖业务，因此并未在购买时进行登记，而是在签订合同和付款后，待下游客户购买后直接认证成下游客户； 问题： 1 、被审计单位是否可以在签订购买合同及支付必要款项后，将购买的专利认证权确认为一项存货（其存在一定瑕疵，即其所有权上并未进行登记）； 2 、被审计单位在销售专利权时，是否在法律规定的在相关部门进行专利技术登记给客户后确认收入； 3 、被审计单位按净额法确认收入还是按全额法确认收入；

回答人：chenyiwei
因为该企业从事的是专利权贸易业务，所以专利权对其而言不是无形资产而是存货。但对于该交易的相关法律风险须予以高度关注。
既然是确认为存货，那么存货的确认条件应满足《企业会计准则第 1 号——存货》第四条的规定，即：与该存货有关的经济利益很可能流入企业，且该存货的成本能够可靠地计量。相关销售收入的确认参照《企业会计准则第 14 号——收入》关于销售商品收入确认的条件。如果相关的销售合同明确约定只有在取得法律规定的在相关部门进行专利技术登记后才支付款项，或者能否获得此类登记具有不确定性的，则基于谨慎考虑，需在法律规定的在相关部门进行专利技术登记给客户后确认收入，并在期末对尚未实现销售的存货谨慎地进行减值测试。 3 、是否按总额法还是净额法确认收入，参照总额法／净额法区分的一般原则确定，特别是考虑是否为主要责任人及是否承担一般存货风险等。

提问人：springbaobei 时间：2018-05-11 17:44:02
陈版您好：就专利贸易业务想咨询您几个问题。 1 、我公司是从事知识产权运营管理的机构，如果我们想从事专利权的贸易业务，其通过购买专利认证许可权后向需求单位卖出，从中赚取差价，需要相关资质吗？ 2 、签订购买合同及支付必要款项后，将购买的专利认证权确认为一项存货（如果定义为存货，是否需要所有权的转移-----即其所有权上进行登记）。如果在购买时没有进行登记，而是在签订合同和付款后，待下游客户购买后直接认证成下游客户这样会有什么法律风险吗？（我们是国企，会涉及到国有资产转移的问题吗？） 3 、公司可以按销售的专利全额计入吗，按买入的专利全额计入成本，会有什么风险吗？

回答人：chenyiwei
1 、 2 、法律风险问题建议咨询律师，对于权属过户问题，建议基于谨慎原则，在款项支付后要求过户到本企业名下，或者至少要求质押给本公司； 3 、根据收入确认应采用总额法还是净额法的一般原则分析判断。

提问人：springbaobei 时间：2018-05-11 17:52:44
还有一点：我们是国企，如果专利价值很大，我们的佣金很少，会不会有虚增收入的嫌疑。比如专利买入 20 万元，我们卖出 21 万元，收取差价 1 万元。

回答人：chenyiwei
这也是总额法/净额法的判断问题，但在目前的监管方向下，对贸易类企业采用总额法确认收入是要从严把握的。

提问人：springbaobei 时间：2018-05-11 18:44:18
谢谢您，您所说的监管是税务方面的还是年度审计方面的呢。此类业务您认为净额法还是总额法更为稳妥呢。

回答人：chenyiwei
这里的“监管”更多地是指证监会和国资委对财务会计信息披露的监管。

提问人：springbaobei 时间：2018-05-11 21:41:03
陈版，我上面的这些理解是正确的吗？谢谢您。

回答人：chenyiwei
你的意见有一定合理性。